【裁判字號】    90,台上,7980
【裁判日期】    901227
【裁判案由】    違反公司法
【裁判全文】
最高法院刑事判決                                九十年度台上字第七九八○號
    上  訴  人  甲○○
右上訴人因違反公司法案件，不服台灣高等法院中華民國八十八年十月二十一日第二
審判決（八十八年度上訴字第三二二三號，起訴案號：台灣台北地方法院檢察署八十
八年度偵字第一○五七號），提起上訴，本院判決如左：
    主  文
上訴駁回。
    理  由
按刑事訴訟法第三百七十七條規定，上訴於第三審法院，非以判決違背法令為理由，
不得為之。是提起第三審上訴，應以原判決違背法令為理由，係屬法定要件。如果上
訴理由狀並未依據卷內訴訟資料，具體指摘原判決不適用何種法則或如何適用不當，
或所指摘原判決違法情事，顯與法律規定得為第三審上訴理由之違法情形，不相適合
時，均應認其上訴為違背法律上之程式，予以駁回。本件原判決認定上訴人甲○○於
民國八十二年十一月間，為籌設松柏開發有限公司（下稱松柏開發公司），自任負責
人，辦理申請公司設立登記事宜，為從事業務之人，負有據實登載各項公司設立登記
申請文件之義務，其明知斯時松柏開發公司各股東尚未繳納股款，而與賴德彥（另案
判處罪刑）基於虛偽登載公司設立登記申請文件表明股東已繳足股款之犯意聯絡，於
同月十七日，先由賴德彥將新台幣（下同）三千萬元匯入上訴人以松柏開發公司籌備
處名義設於第一商業銀行長安分行之存款帳戶內，再由上訴人於翌（十八）日持該帳
戶存摺影本赴位於台北市○○○路○段七五號七樓之四「慶聯會計師事務所」，委由
不知情之會計師王戈霖辦理公司設立登記之申請，而在其業務上作成之公司設立登記
資本額查核報告書（松柏開發公司設立登股東繳納股款明細表欄）及資產負債表等
公司設立登記申請文件內，虛偽登載「松柏開發公司股東甲○○、李利雲、李鄭月霞
、李利卿、何文毅分別繳納股款一千八百萬元、三百萬元、三百萬元、三百萬元、三
百萬元，合計三千萬元」及「松柏開發公司銀行存款三千萬元，資本三千萬元」等不
實事項，經簽證後，連同上開存摺影本持向台北市政府建設局申請松柏開發公司設立
登記，而行使該業務上作成之公司設立登記申請文件，足以生損害於台北市政府建設
局對於公司設立登記資料管理之正確性。嗣於八十五年二月十三日，經法務部調查局
北部地區機動工作組查獲賴德彥後，循線查悉上情等情。因認第一審依牽連犯，從重
論處上訴人共同公司負責人，公司應收之股款，股東並未實際繳納，而以申請文件表
明收足罪刑，為無不合，予以維持，駁回上訴人在第二審之上訴。已詳敘其調查、取
捨證據之結果及憑以認定犯罪事實之心證理由，並就上訴人否認犯罪所辯各語認非可
採，予以論述。就形式上觀察，原判決要無採證認事違背經驗法則、論理法則或理由
不備之違背法令之情形。依卷附公司設立登記資本額查核報告書及委託書記載，松柏
開發公司之設立登記，確係該公司委由慶聯會計師事務所會計師王戈霖所申請，雖上
訴人於原審所提出公司設立登記費請款單係由安貞聯合會計師事務所出具，然其上亦
記載會計師為王戈霖無訛，該會計師所隸事務所名稱雖有變異，但其係委由王戈霖會
計師辦理，並無不同。原判決依上開查核報告書之記載，而為認定，要無違誤，即該
安貞聯合會計師事務所請款單之記載，對原判決之本旨亦不生影響，原審未就之為無
益之調查，尚難指為違法。至上訴人所提土地買賣契約書已經原判決於理由內說明不
足為有利於彼認定，而予指駁。且本院為法律審，除關於訴訟程序及刑事訴訟法第三
百九十三條各款所列得依職權調查之事項外，並不調查事實，是對於上訴人於上訴本
院所提工程承攬契約書，自屬無從審酌，即難執之指原判決為違法。是上訴意旨所指
摘原判決違法情形，核與法律規定得為第三審上訴理由之違法情形，不相適合，依前
揭說明，其上訴違背法律上之程式，應予駁回。
據上論結，應依刑事訴訟法第三百九十五條前段，判決如主文。
中      華      民      國     九十     年     十二     月    二十七    日
                              最高法院刑事第五庭
                                  審判長法官  紀  俊  乾
                                        法官  黃  正  興
                                        法官  劉  介  民
                                        法官  陳  東  誥
                                        法官  張  春  福
      右正本證明與原本無異
                                              書  記  官
中      華      民      國    九十一    年      一      月      三      日


司法院資訊處製作；財團法人民間司法改革基金會備份。
